臺灣高等法院高雄分院刑事判決　　　　 96年度上易字第813號
上　訴　人
即　被　告　甲○○
　　　　　　　　　　現另案於臺灣屏東監獄執行
上列上訴人因違反毒品危害防制條例案件，不服臺灣屏東地方法
院96年度易字第455 號中華民國96年7月17日第一審判決（起訴
案號：臺灣屏東地方法院檢察署96年度毒偵字第804 號），提起
上訴，本院判決如下：
    主  文
原判決撤銷。
甲○○施用第二級毒品，累犯，處有期徒刑拾月，減為有期徒刑
伍月，如易科罰金以新台幣壹仟元折算壹日。
    事  實
一、甲○○前於民國88、89、90年間，各因贓物、違反毒品危害
    防制條例、竊盜等案件，經法院分別判處有期徒刑4 月、6
    月（經定應執行有期徒刑9 月）、3 月、8 月、10月確定，
    經接續執行，於93年5 月11日假釋出監，嗣於同年7 月31日
    保護管束期滿，假釋未經撤銷，以已執行完畢論。另於88年
    間，因施用毒品案件，經臺灣新竹地方法院裁定送觀察、勒
    戒後，認無繼續施用毒品之傾向，於88年8 月12日釋放出所
    ，且由臺灣新竹地方法院檢察署檢察官於88年8 月10日以88
    年度偵字第5698號為不起訴處分確定；其後又因施用毒品案
    件（二犯、三犯），兩度經臺灣新竹地方法院裁定送強制戒
    治，並各經停止戒治，分別於89年10月7 日、91年4 月23日
    保護管束期滿。詎仍不知戒絕，又基於施用第二級毒品甲基
    安非他命之犯意，於96年1 月4 日21時許，在其位於新竹縣
    新埔鎮○○里○○街23號住處，將毒品甲基安非他命置於玻
    璃燒杯內，下方點火加熱，再以口鼻吸食蒸發氣體之方式，
    施用第二級毒品甲基安非他命1 次。嗣於同年1 月5 日9時
    許，因另涉竊盜案件為警查獲時，經其同意為警採尿送驗而
    查獲上情。
二、案經新竹縣警察局第二分局報告臺灣新竹地方法院檢察署呈
    請臺灣高等法院檢察署令轉臺灣屏東地方法院檢察署檢察官
    偵查起訴。
    理  由
一、訊據被告甲○○坦承上揭施用第二級毒品甲基安非他命之事
    實不諱，而被告為警採尿送驗結果，確呈甲基安非他命陽性
    反應，有台灣檢驗科技股份有限公司濫用藥物尿液檢驗報告
    1 份在卷可稽。次查，被告前於另於88年間，因施用毒品案
    件，經臺灣新竹地方法院裁定送觀察、勒戒後，認無繼續施
    用毒品之傾向，於88年8 月12日釋放出所，且由臺灣新竹地
    方法院檢察署檢察官於88年8 月10日以88年度偵字第5698號
    為不起訴處分確定；其後又因施用毒品案件（二犯、三犯）
    ，兩度經臺灣新竹地方法院裁定送強制戒治，並各經停止戒
    治，分別於89年10月7 日、91年4 月23日保護管束期滿，刑
    罰部分，則先後經臺灣新竹地方法院88年度易字第904 號判
    處有期徒刑6 月確定，90年度易字第103 號判處有期徒刑8
    月確定等情，有卷附臺灣屏東地方法院檢察署全國刑案資料
    查註表、臺灣高等法院被告前案紀錄表可參，是本件被告施
    用第二級毒品之犯行，自應依法論科。
二、按甲基安非他命係毒品危害防制條例所定之第二級毒品，不
    得非法施用，是核被告所為，係犯毒品危害防制條例第10條
    第2 項之施用第二級毒品罪。被告為施用毒品甲基安非他命
    而持有毒品之低度行為，已為其施用之高度行為所吸收，不
    另論罪。被告前於88、89、90年間，各因贓物、違反毒品危
    害防制條例、竊盜等案件，經法院分別判處有期徒刑4 月、
    6 月（經定應執行有期徒刑9 月）、3 月、8 月、10月確定
    ，經接續執行，於93年5 月11日假釋出監，嗣於同年7 月31
    日保護管束期滿，假釋未經撤銷，以已執行完畢論，有臺灣
    屏東地方法院檢察署刑案資料查註紀錄表、臺灣高等法院被
    告前案紀錄表在卷可考，其於有期徒刑執行完畢5 年內故意
    再犯本件有期徒刑以上之罪，係屬累犯，應依刑法第47條第
    1 項規定加重其刑。
三、原審為論罪科刑之判決固非無見，惟按刑罰之量定，固屬法
    院自由裁量之職權行使，惟按法院對有罪之被告科刑，應符
    合罪刑相當之原則，使罰當其罪，此所以刑法第57條明定科
    刑時應注意該條所列10款事項以為科刑輕重之標準。查本件
    被告係經查獲施用第二級毒品1 次，亦無證據足認其施用數
    量鉅大或其他情節異於一般之重的情形，犯後亦坦承犯行，
    所犯毒品危害防制條例第10條第2 項係有期徒刑3 年以下之
    罪，被告雖屬累犯加重，原審量處有期徒刑2 年，仍尚嫌過
    重而有違罪刑相當之原則，自有未洽。被告上訴意旨指摘原
    判決量刑太重，為有理由，應由本院將原判決撤銷改判。爰
    審酌被告有多次毒品前科，且迭經毒品戒斷之保安處分程序
    ，仍未能戒除對毒品之依賴，足見其戒絕毒品之意志薄弱，
    惟施用毒品犯罪乃戕害自己身心之行為，並未直接傷害他人
    ，惡性尚輕，犯後又坦認犯行等一切情狀，量處如主文第2
    項所示之刑。又中華民國96年罪犯減刑條例業經總統於96年
    7 月4 日公布、自同年7 月16日施行，本件被告犯罪時間在
    96年4 月24日以前，所犯非屬該條例第3 條所列不予減刑之
    罪，應依中華民國96年罪犯減刑條例第2 條第3 款規定，減
    其刑期2 分之1如 主文第2 項所示，並依中華民國96年罪犯
    減刑條例第9條 、刑法第41條第1 項前段規定，諭知易科罰
    金折算標準。
四、公訴意旨略以：
  (一)本件被告除有上開經論罪科刑之1 次施用毒品行為外，尚自
    95年11月間某日起，以每3 日施用1 次之頻率，施用毒品甲
    基安非他命多次，且與前揭論罪科刑部分有集合犯之包括一
    罪關係等語。
  (二)按犯罪事實應依證據認定之，無證據不得認定犯罪事實；又
    被告之自白，不得作為有罪判決之唯一證據，仍應調查其他
    必要之證據，以察其是否與事實相符，刑事訴訟法第154 條
    第2 項、第156 條第2 項分別定有明文。申言之，被告之自
    白，應以補強證據擔保其真實性；亦即以補強證據之存在，
    藉之限制自白在證據上之價值。而所謂補強證據，則指除該
    自白本身外，其他足資以證明自白之犯罪事實確具有相當程
    度真實性之證據而言。雖其所補強者，非以事實之全部為必
    要，但亦須因補強證據與自白之相互利用，而足使犯罪事實
    獲得確信者，始足當之（最高法院74年台覆字第10號判例參
    照）。
  (三)公訴意旨所指被告另有多次施用毒品甲基安非他命之犯行，
    無非係以被告於檢察事務官訊問時之自白及前揭尿液檢驗報
    告為據，然被告於檢察事務官訊問時雖供稱：伊自95年11月
    間起施用毒品甲基安非他命，平均每3 日施用1 次等語；惟
    於原審審理中改稱：伊先前所述係指早期之施用頻率，本案
    僅施用1 次等語，是其前開自白，是否屬實，已有可疑；其
    次，人體施用甲基安非他命後代謝之情形，因受施用劑量、
    施用方式、個人體質及其代謝情況等因素各異，惟大抵而言
    ，一般可檢出之最長時間為1 至5 日（卷附行政院衛生署管
    制藥品管理局91年9 月23日管檢字第109652號函參照），故
    前揭卷附尿液檢驗報告，僅能證明被告曾於採尿前回溯5 日
    內，確有施用毒品甲基安非他命（故得作為論罪科刑部分之
    直接證據），然關於實際施用之次數、頻率及採尿前5 日以
    前之時間，被告是否確有吸食毒品甲基安非他命之犯行，則
    無從率予認定，自難徒憑被告前揭自白為此部分事實認定之
    依據，惟公訴人既以集合犯之包括一罪起訴，本院爰不另為
    無罪之諭知，附此敘明。
據上論結，應依刑事訴訟法第369 條第1項前段、第364 條、第
299 條第1 項前段，毒品危害防制條例第10條第2 項，刑法第11
條前段、第47條第1 項、第41條第1 項前段，中華民國96年罪犯
減刑條例第2 條第3 款、第7 條、第9條，判決如主文。
本案經檢察官孫小玲到庭執行職務。
中　　華　　民　　國　　96　　年　　9 　　月　　20　　日
                  刑事第一庭    審判長法  官  郭雅美
                                      法  官  張意聰
                                      法  官  莊崑山
以上正本證明與原本無異。
本判決不得上訴。
中　　華　　民　　國　　96　　年　　9 　　月　　20　　日
　　　　　　　　　　　　　　　　　　　書記官  邱麗莉
附錄本案論罪法條：
毒品危害防制條例第10條第2項：
施用第二級毒品者，處 3 年以下有期徒刑。
